臺灣桃園地方法院刑事判決
111年度金訴字第495號
公  訴  人  臺灣桃園地方檢察署檢察官 
被      告  洪琇涵


選任辯護人  蘇明淵律師
上列被告因違反洗錢防制法等案件，經檢察官提起公訴（111年
度偵字第10296號），本院判決如下：
    主  文
洪琇涵幫助犯洗錢防制法第十四條第一項之洗錢罪，處有期徒刑
肆月，併科罰金新臺幣壹萬元，罰金如易服勞役，以新臺幣壹仟
元折算壹日。
    犯罪事實
洪琇涵能預見任意將所有之金融機構帳戶資料交付他人，足供他人
用為詐欺取財犯罪後收受被害人匯款，以遂其掩飾或隱匿犯罪所
得財物目的之工具，竟基於縱前開結果之發生亦不違背其本意之
幫助詐欺取財、幫助洗錢不確定故意，於民國109年9月間，依真實
姓名年籍不詳、通訊軟體LINE自稱「陳智強」之成年詐欺集團成員
指示，將其所申辦之臺灣新光商業銀行帳號0000000000000號帳戶
（下稱新光帳戶） 、華南商業銀行帳號000000000000號帳戶（下
稱華南帳戶）之提款卡密碼均更改為778899，嗣於同年月25日晚
間8時15分許，在桃園市○○區○○○00號統一超商原大門市，將上開
新光、華南銀行帳戶提款卡、存摺寄送「陳智強」及與真實姓名
年籍不詳、通訊軟體LINE自稱「林妤瑄」之成年詐欺集團成員所屬
之詐欺集團。嗣該詐欺集團成員取得上開新光、華南帳戶資料後
，即與該詐欺集團成員共同意圖為自己不法所有，基於詐欺取財
、洗錢之犯意聯絡，於附表所示之時間，以附表所示之詐騙方式
詐騙如附表所示之人，致附表所示之人均陷於錯誤，分別於附表
所示匯款時間，匯款附表所示匯款金額至附表所示收款帳戶內，
旋遭提領一空。嗣經附表所示之人發覺有異，始知受騙，報警處理
而循線查獲上情。
    理  由
壹、程序部分：
一、本院以下所引用被告洪琇涵以外之人於審判外之陳述，檢察
    官及被告於本院準備程序及審判期日中，均未對於其證據能
    力聲明異議，而視為同意該等證據具有證據能力，且本院審
    酌各該證據資料製作時之情況，亦無違法不當或證明力明顯
    過低之瑕疵，以之作為證據應屬適當，依刑事訴訟法第159
    條之5規定，認該等證據均具證據能力。
二、至於本判決所引用之非供述證據部分，與本案均有關聯性，
    亦無證據證明係實施刑事訴訟程序之公務員以不法方式所取
    得，依刑事訴訟法第158條之4之反面解釋，當有證據能力，
    本院復於審理時，提示並告以要旨，使檢察官及被告充分表
    示意見，自得為證據使用。　
貳、認定犯罪事實之依據及理由：
一、訊據被告固坦承將上開新光、華南帳戶交予他人使用之事實
    ，惟辯稱：其要找工作，對方說要提供帳戶存摺及提款卡，
    以審核資格，薪資才能轉入，其才交付存摺及提款卡，並非
    出租帳戶，而將帳戶提供對方使用，其也是受害者，其無幫
    助詐欺及洗錢故意云云。
二、經查，被告於上開時地將其所申辦之新光、華南之提款卡依
    「陳智強」指示變更密碼，嗣將提款卡及存摺寄送「林妤瑄
    」、「陳智強」等（下稱「林妤瑄」等）所屬之詐欺集團。
    嗣該詐欺集團成員取得上開新光、華南帳戶資料後，即與該
    詐欺集團成員共同意圖為自己不法所有，基於詐欺取財、洗
    錢之犯意聯絡，於附表所示之時間，以附表所示之詐騙方式
    詐騙如附表所示之人，致附表所示之人均陷於錯誤，分別於
    附表所示匯款時間，匯款附表所示匯款金額至附表所示收款
    帳戶內，旋遭提領一空等情，為被告所不爭執，核與附表所
    示被害人於警詢時之證述，情節大致相符，並有上開新光、
    華南帳戶開戶資料、交易明細、LINE對話紀錄及照片等證據
    附卷可參，此部分事實，首堪認定。　　
三、被告有幫助詐欺及洗錢之不確定故意：
  ㈠按刑法之間接故意（或稱不確定故意、未必故意），依刑法
    第13條第2項規定，係指行為人對於構成犯罪之事實，預見
    其發生而其發生並不違背其本意者而言。又金融帳戶乃個人
    理財工具，依我國現狀，申設金融帳戶並無任何特殊限制，
    且可於不同之金融機構申請多數帳戶使用，且金融機構開設
    帳戶，請領存摺及提款卡一事，係針對個人身分社會信用，
    具有強烈屬人性，且事關個人財產權益保障，其專有性甚高
    ，一般人均有妥為保管並防止他人任意使用之認識，如落入
    不明人士手中，極易被利用為與財產有關之犯罪工具，為依
    一般生活認知所易體察之常識。何況利用蒐集得來之銀行帳
    戶物件從事詐欺匯款行為，早為傳播媒體廣為報導。若遇有
    不具信賴關係之人，隨機外求他人之金融帳戶供己使用，應
    已足以合理懷疑該人係為將取得之金融帳戶供作不法使用，
    金融帳戶所有人對於所提供之金融帳戶可能供他人作為財產
    犯罪之不法目的使用，並藉此遮斷金流以逃避國家追訴、處
    罰，當有合理之預期。是依一般人之社會通念，若見他人不
    以自己名義申請帳戶，反而收購、租用或借用別人之金融帳
    戶以供使用，並要求提供提款卡及告知密碼，則提供金融帳
    戶者主觀上應可認識該帳戶可能作為對方收受、提領特定犯
    罪所得使用，對方提領後會產生遮斷金流以逃避國家追訴、
    處罰之效果，惟仍心存僥倖認為不會發生而任將其提供他人
    使用，對於自己利益之考量遠高於他人財產法益是否因此受
    害，自具有容任幫助欺取財及洗錢犯罪結果發生而不違背其
    本意之幫助詐欺取財不確定故意，而成立一般洗錢罪及詐欺
    罪之幫助犯。
  ㈡經查，被告與「林妤瑄」等LINE對話紀錄明確記載「林妤瑄
    」向被告表示：「公司急需配合提供賬戶註冊代做賬需求」
    、「租約金額如下」、「一個賬戶期領5000月領25000兩個
    賬戶期領10000月領50000」、「只需要存簿跟提款卡能夠正
    常使用寄到我們公司配合薪水固定」；「陳智強」向被告表
    示「配合一個賬戶固定薪水5000配合兩個賬戶固定薪水1000
    0加上獎金1000一共11000」，有LINE對話紀錄附卷可參（見
    臺灣彰化地方檢察署110年度偵字第3640號卷《下稱偵卷》第7
    6頁、第79頁、第89頁），可認「林妤瑄」等係要求被告出
    租帳戶供其等使用，並以提供帳戶數量計算租金或薪水，則
    被告所稱之「工作」及「薪水」，實為「出租帳戶」及「租
    金」，被告辯稱僅係提供帳戶供審核資格而非出租帳戶云云
    自不可採。被告為一智力成熟之成年人，且自承學歷為高職
    ，曾經從事美容美髮及餐飲業（見本院審訴卷第81頁），足
    認具有相當之社會工作歷練，而被告提供上開帳戶資料後，
    無需付出任何之勞力、時間，即可獲得高額報酬，顯悖於常
    情，被告無不知之理。又被告對於其交付帳戶資料之對象，
    僅掌握對方LINE帳號名稱即「林妤瑄」等，且交付存摺及提
    款卡等物係透過便利商店寄送，被告復自承與「林妤瑄」等
    人未見過面，亦不知「林妤瑄」等人及所屬公司之所在地（
    見本院金訴卷第73頁），則其交出上開帳戶資料後已難追索
    帳戶內資金去向，如同喪失對各該帳戶之控制權，則其主觀
    上自可預見帳戶後續資金流向，有無法追索之可能性。另稽
    之被告與「林妤瑄」等LINE對話紀錄，其亦曾詢問對方「感
    覺這個跟我之前要找的代工不一樣，覺得好像是洗錢，有點
    危險還是不要好了！謝謝！」、「因為這年頭詐騙太多了，
    所以我會有點怕怕的，可是又想賺錢！」各等語，有LINE對
    話紀錄附卷可參（見偵卷第80頁、第97頁），顯見被告已預
    見將上開帳戶資料交付真實年籍不明且無特別賴基礎之人使
    用，有被當作洗錢、詐欺工具之可能性，然為圖賺取上開豐
    厚報酬，亦即對於自己利益之考量遠高於他人財產法益是否
    因此受害，即貿然寄交上開帳戶資料予「林妤瑄」等真實年
    籍不明且無特別賴基礎之人使用，其有幫助詐欺及洗錢之不
    確定故意甚明，被告辯稱其無幫助詐欺及洗錢之故意云云，
    自不可採。
四、綜上所述，本案事證明確，被告犯行堪以認定，應依法論科
    。
參、論罪科刑部分：
一、核被告所為，係犯刑法第30條第1項前段、第339條第1項之
    幫助詐欺取財罪及刑法第30條第1項前段、洗錢防制法第14
    條第1項之幫助洗錢罪。被告以一次交付上開帳戶之行為，
    同時幫助詐欺集團成員向如附表所示被害人為詐欺取財及幫
    助實施洗錢等犯行，屬一行為觸犯數罪名之想像競合犯，應
    依刑法第55條規定，從一重以幫助洗錢罪處斷。被告係幫助
    他人犯洗錢罪，為幫助犯，爰依刑法第30條第2項之規定，
    按正犯之刑減輕之。
二、爰審酌被告任意交出帳戶供詐欺集團使用，所為誠屬不該，
    參酌被告犯後態度、犯罪動機、目的、生活狀況、品行、智
    識程度及犯罪所生之危害等一切情狀，量處如主文所示之刑
    ，並就罰金易服勞役之部分諭知折算標準。又依刑法第41條
    第1項規定得易科罰金之罪以所犯最重本刑為「5年有期徒刑
    以下之刑」者為限，被告所犯本件為洗錢防制法第14條第1
    項洗錢罪之幫助犯，其法定刑為「7年以下有期徒刑」，並
    不得易科罰金，惟雖不得易科罰金，但於判決確定後，得向
    執行檢察官聲請易服社會勞動，附此敘明。　　　
肆、沒收部分：
    經查，檢察官並未舉證被告有自詐欺集團成員間取得報酬，
    被告自無犯罪所得，而需宣告沒收。至於被告上開帳戶之存
    摺及提款卡，雖係供犯罪所用之物，但未經扣案，迄今仍未
    取回，且業經警方通報列為警示帳戶，有金融機構聯防機通
    報單及協助受詐騙民眾通知疑似警示帳戶通報單在卷可稽（
    見偵卷第16頁、第36頁），自已欠缺沒收之刑法上重要性，
    爰依刑法第38條之2第2項規定，不予宣告沒收及追徵。
據上論斷，應依刑事訴訟法第299條第1項前段，洗錢防制法第14
條第1項，刑法第11條前段、第30條第1項前段、第2項、第339條
第1項、第55條、第42條第3項前段，刑法施行法第1條之1第1項
，判決如主文。
本案經檢察官陳寧君提起公訴，檢察官賴瀅羽到庭執行職務。
中　　華　　民　　國　　111 　年　　11　　月　　30　　日
                  刑事第二庭  審判長法  官  劉為丕
　　　　　　　　　 
                                    法  官  林其玄
　　　　　　　　　　　　　　　　　　　
                                    法  官  張明宏
以上正本證明與原本無異。
如不服本判決應於收受判決後20日內向本院提出上訴書狀，並應
敘述具體理由。其未敘述上訴理由者，應於上訴期間屆滿後20日
內向本院補提理由書(均須按他造當事人之人數附繕本)「切勿逕
送上級法院」。 
     　　　　　　　　　　　　 　　　書記官　卓爾潔　　　
中　　華　　民　　國　　111 　年　　11　　月　　30　　日
附表
編號 被害人 詐騙時間及方式 匯款時間 匯款金額 收款帳戶 1 陳美英 於109年12月28日某時，冒充陳美英姪子致電陳美英借款，致陳美英陷於錯誤。 109年12月30日下午1時37分許 12萬元 被告新光帳戶 2 李俐瑩 於109年12月30日晚間7時50許，佯稱訂單發生錯誤，致李俐瑩陷於錯誤。 109年12月20日晚間11時48分許、50分許 4萬9,987元 、 4萬9,988元 被告華南帳戶 3 曾子恩 於109年12月30日晚間8時許，佯稱駭客入侵，致曾子恩陷於錯誤。 109年12月30日晚間11時55分許、57分許 4萬9,979元 、 4萬2,099元 被告新光帳戶 
附錄本案論罪科刑法條
刑法第30條
幫助他人實行犯罪行為者，為幫助犯。雖他人不知幫助之情者，
亦同。
幫助犯之處罰，得按正犯之刑減輕之。
刑法第339條
意圖為自己或第三人不法之所有，以詐術使人將本人或第三人之
物交付者，處5年以下有期徒刑、拘役或科或併科50萬元以下罰
金。
以前項方法得財產上不法之利益或使第三人得之者，亦同。
前2項之未遂犯罰之。
洗錢防制法第2條
本法所稱洗錢，指下列行為：
一、意圖掩飾或隱匿特定犯罪所得來源，或使他人逃避刑事追訴
    ，而移轉或變更特定犯罪所得。
二、掩飾或隱匿特定犯罪所得之本質、來源、去向、所在、所有
    權、處分權或其他權益者。
三、收受、持有或使用他人之特定犯罪所得。
洗錢防制法第14條
有第2條各款所列洗錢行為者，處7年以下有期徒刑，併科新臺幣
500萬元以下罰金。
前項之未遂犯罰之。
前2項情形，不得科以超過其特定犯罪所定最重本刑之刑。